【裁判字號】    90,上訴,833
【裁判日期】    900913
【裁判案由】    毒品危害防制條例
【裁判全文】
臺灣高等法院臺中分院刑事判決                      九十年度上訴字第八三三號
    上  訴  人
    即  被  告  丁○○
    指定辯護人  本院公設辯護人  甲○○
    上  訴  人
    即  被  告  子○○
    選任辯護人  吳莉鴦
    上  訴  人
    即  被  告  癸○○
    指定辯護人  本院公設辯護人  甲○○
右上訴人即被告等因毒品危害防制條例案件，不服臺灣臺中地方法院八十九年度訴字
第三六九號，中華民國八十九年十二月二十六日第一審判決（起訴案號：臺灣臺中地
方法院檢察署八十八年度偵字第二三二八六、二四０一六、二四四五四號），提起上
訴，本院判決如左：
      主  文
原判決關於子○○、癸○○部分撤銷。
子○○連續販賣第一級毒品，累犯，處有期徒刑玖年，扣案之海洛因包（鑑餘淨重
計點貳捌公克）、壹包（鑑餘淨重零點柒壹公克）沒收銷燬之，電子秤壹臺、研磨
機壹臺、夾鏈袋貳包、分裝袋肆包及壓縮機壹台均沒收；又連續販賣第二級毒品，累
犯，處有期徒刑玖年，扣案之甲基安非他命肆小包（鑑餘淨重計拾伍點陸壹陸壹公
克）沒收銷燬之，販賣第二級毒品所得新壹幣捌仟元沒收，如全部或一部不能沒收時
，以其財產抵償之。主刑部分應執行有期徒刑拾柒年。
癸○○共同販賣第一級毒品，未遂，處有期徒刑柒年，扣案之海洛因壹包（鑑餘淨重
拾點貳捌公克）、陸包（鑑餘淨重計拾點肆伍公克）沒收銷燬之，扣案之研磨機、
電子秤各壹臺、夾鏈袋伍大包、漏斗壹個、帳單陸張均沒收。
其他上訴駁回。
      事  實
一、鄭茂成（另由臺灣臺中地方法院通緝中）及其女友丁○○於民國八十八年九月初
    某日與經常在臺灣北部活動綽號「大鵬」姓名不詳之成年男子認識後，即與「大
    鵬」共同基於營利之概括犯意聯絡，加入「大鵬」所屬之販毒集團，其共同販毒
    方式為：由「大鵬」負責提供第一級毒品海洛因及第二級毒品甲基安非他命予鄭
    茂成及丁○○藏放在由丁○○具名承租位於臺中市○○路○段一二一號七樓之二
    十五室內等處。俟「大鵬」與欲購買毒品者聯繫購買毒品之種類、數量及交易地
    點後，再撥打鄭茂成所有號碼為0000－000000號之行動電話聯絡鄭茂
    成、丁○○二人負責送貨取款，販售價格為一錢海洛因新臺幣（下同）一萬四千
    元、一兩甲基安非他命二萬二千元，「大鵬」每隔三或四日即與鄭茂成、丁○○
    二人在約定之高速公路交流道附近收取貨款。鄭茂成、丁○○二人每銷售一萬元
    之毒品，可得酬勞約一千元。嗣鄭茂成與丁○○即依照上開方式，先後於八十八
    年九月間某日，在臺中市○○路○段與天津路口附近「總統閣下」大樓樓下，販
    賣第一級毒品海洛因一錢予子○○，得款一萬四千元；同年月二十五日販賣海洛
    因八萬元予綽號「三哥」之人；同年月二十九日分別販賣海洛因七千元、甲基安
    非他命一萬元予綽號「ＫＫ」之不詳姓名男子，嗣又於八十八年十月二十九日起
    至同年十一月二十五日間某日止，分別販賣海洛因一萬六千元、甲基安非他命九
    千五百元予綽號「阿ＳＡＡＢ」之人。總計販賣海洛因得款十一萬七千元，販賣
    甲基安非他命得款一萬九千五百元，除上開販賣予「阿ＳＡＡＢ」之一萬六千元
    及九千五百元尚未交予「大鵬」外，餘均已交予「大鵬」。
二、子○○前因違反槍砲彈藥刀械管制條例等案件，經臺灣臺中地方法院於八十六年
    四月十八日判處有期徒刑七月確定，於同年五月九日執行完畢。詎猶不知悔改，
    復基於營利之概括犯意，自八十八年九月間起，先後多次向綽號「大鵬」之男子
    ，以每兩甲基安非他命一萬八千元，每錢海洛因一萬四千元之代價購入毒品後，
    予以分裝為小包，再於：(一)自八十八年十月三日下午十八時許起，至八十八年十
    一月二十一日十七時三十分左右止，在臺中市○○路上某地等處，連續販賣甲基
    安非他命五次予乙○○施用，代價分別為一千元四次及二千元一次。(二)八十八年
    十一月二十三日二十三時許，在臺中市○○路及青海路口，販賣甲基安非他命一
    小包予庚○○施用，並收取價款二千元。(三)另行基於營利之概括犯意，自八十八
    年九月間起，至同年十月三十一日下午某時止，先後多次在臺中市○○路與文心
    路口及臺中市○○路○段九十一之一號樓下等處，以賒欠計帳之方式，連續多次
    販賣價格共計一萬二千元（其中八十八年十月三十一日下午某時販賣予己○○一
    次，價格為二千元）之海洛因予己○○施用。
三、嗣於八十八年十一月四日經己○○指證子○○販賣海洛因，經警於八十八年十一
    月二十五日下午十四時十分許，拘捕另案遭通緝中之子○○，並在鍾俊傑位於臺
    中市○○路九十八號二樓之三租住處，扣得子○○所有之白色粉末五包（毛重計
    五○、六公克，其中三包為海洛因，鑑餘淨重計三、二八克；另二包則均未發現
    海洛因、古柯鹼、大麻、甲基安非他命等毒品反應）、甲基安非他命四小包（毛
    重計約三十八、七公克，驗餘淨重計三五、六一六一公克），供其販賣海洛因及
    甲基安非他命所用之電子秤一臺、研磨機一臺、夾鏈袋二包，及其妻林愛玟（原
    名林雅惠）所有之現金三十一萬四千元等物。嗣因子○○供出毒品來源為綽號「
    大鵬」之人，並配合警察再以電話聯絡「大鵬」，向大鵬佯稱欲再購買海洛因等
    語，「大鵬」乃提供鄭茂成之電話，請子○○與鄭茂成聯絡，「大鵬」並即以電
    話通知丁○○與鄭茂成，俟子○○撥打電話予鄭茂成後，二人即在電話中約定購
    買海洛因三錢，在臺中市○○路○段一二一號「大中華」遊藝場前交易。因丁○○與鄭茂成適在修車場修車，乃由鄭茂成先前往上址臺中市○○路○段一二一號
    租住處等候，丁○○並即以電話聯絡癸○○，請癸○○前往協助。嗣鄭茂成即於
    臺中市○○路○段一二一號租住處將海洛因（毛重十、九公克，鑑餘淨重十、二
    八公克），以衛生紙包好交予癸○○，請癸○○代為拿至該址樓下對面「大中華
    」遊藝場前交予子○○，癸○○明知鄭茂成所交付之衛生紙內所包裝者為鄭茂成
    所販售要交予買主之海洛因，竟仍基於與鄭茂成共同販賣海洛因營利之犯意聯絡
    ，收下該包海洛因欲代為交付買主，旋因鄭茂成改變主意，稱要與癸○○一起下
    去交付該包海洛因，乃由癸○○持該包海洛因與鄭茂成共同至約定地點等候，而
    為在場埋伏之臺中縣警察局烏日分局警員當場查獲，並自癸○○身上扣得上開海
    洛因一包，而未完成交易。嗣經警進而於臺中市○○路○段一二一號七樓之二十
    五室扣得白色粉末九包（毛重計約六十七公克，其中六包均係海洛因，淨重計一
    三、四五公克，其餘三包則未發現海洛因、古柯鹼、大麻、甲基安非他命等毒品
    反應）、甲基安非他命二十八包（毛重計約二五四、二公克，驗餘淨重計二三七
    、○三九四公克）、丁○○所有供販賣海洛因所用之研磨機一臺，鄭茂成所有供
    販賣海洛因所用之漏斗一個，及供販賣海洛因及甲基安非他命所用之夾鏈袋五大
    包、電子秤一臺、帳單六張、鄭茂成所持有具殺傷力之改造九二手槍一把（槍枝
    管制編號0000000000號）、不具殺傷力之子彈四顆及現金六萬七千一
    百元（其中現金一萬六千元，及九千五百元分別為上開販賣海洛因及甲基安非他
    命予「阿ＡＳＳＢ」之所得，其餘則為丁○○個人所有）。
四、又因警員於八十八年十二月一日，搜索臺中市西屯區○○○街二十五號乙○○之
    住所，查獲乙○○施用第二級毒品犯行，經乙○○指證其甲基安非他命係向子○○購買，並供稱子○○有一販毒據點位於臺中市○○路同志巷五十四號二樓租住
    處，員警乃又於同日下午十七時三十分許，搜索臺中市○○路同志巷五十四號子
    ○○該租所，而扣得子○○所有之白色粉末二包（毛重計約六十二、三公克，其
    中一包含有微量海洛因成份，淨重○、七一公克；另一包則為醫生處方用藥「Ｐ
    ＲＯＣＡＩＮＥ」，淨重六○、三五公克），供販賣海洛因及甲基安非他命所用
    之分裝袋四包及壓縮機一臺。再經警於同年十二月十三日搜索臺中市西屯區○○○街七號庚○○住所，查獲庚○○施用毒品犯行，庚○○指證其毒品甲基安非他
    命係向子○○購買，因而查獲上情。
五、案經臺中縣警察局烏日分局報請臺灣臺中地方法院檢察署檢察官偵查起訴。
      理  由
壹、被告子○○、癸○○部分（即撤銷改判部分）：
一、訊據上訴人即被告鍾俊傑矢口否認有何販賣毒品之犯行，辯稱：其未曾販賣毒品
    ，亦未曾向辛○○承租臺中市○○路同志巷五十四號二樓使用，庚○○、己○○
    、乙○○、辛○○是故意誣陷，其僅有施用毒品而已云云；訊之上訴人即被告癸○○固坦承於右揭時地為警查獲時，經警在其身上查獲鄭茂成所交付以衛生紙包
    裝之海洛因一包之事實，然矢口否認有共同販賣海洛因之犯行，辯稱：本件為警
    查獲當天，其係為施用毒品，而臨時決定要去找鄭茂成，到達臺中市○○路○段
    一二一號七樓約五分鐘後，才看見鄭茂成自外面進來，且正在講電話，然後鄭茂
    成就打開該樓二五室進去，鄭茂成便將衛生紙包的東西交付其裝進口袋，其確實
    不知鄭茂成交付的是海洛因云云。惟查：
  (一)、被告子○○右揭販賣甲基安非他命予乙○○與庚○○，販賣海洛因予己○○之
      事實，業經證人乙○○、庚○○及己○○分別於警訊、偵查及原審調查中指證
      明確，乙○○於警訊中證稱：「：：：我安非他命均是向子○○購買，每一小
      包價格約新臺幣一千或二千元，但二千元之安非他命比較大包一點，：：：大
      約向子○○購買過六次安非他命，：：：我八十八年十月三日下午十八時到臺
      中市○○路九十八號二樓之三子○○的租住處，向他購買一小包安非他命，價
      值新臺幣一千元；第二次是我向他要的，沒有給錢，再來事後都大約每個禮拜
      向他買一次（詳細日期忘了），也都是在臺中市○○路九十八號二樓之三子○○的租住處向他買的。最後一次也就是第六次是在八十八年十一月二十一日十
      七時三十分打電話到他玉門路其租住處向子○○購買安非他命，：：：那一次
      向子○○買了新臺幣二千元一包之安非他命：：：，我均是打0000－00
      0000電話及另一支忘了號碼之電話和其聯絡，再到其租處購買安非他命；
      ：：：我尚知道子○○另有一租住處在臺中市○○路同志巷五十四號二、三樓
  ，該地是他供給綽號阿彬之一群我不認識之男子居住，並替他從事販毒之工作
      ，我曾在該處看到子○○和阿彬共同以一壓縮機將海洛因粉末壓成塊狀：：：
      」等語（見八十八年度偵字第二四０一六號卷第九、十頁）。偵查中證稱：「
      （安非他命是向子○○買的，）向他買過六次，今年十月三日起向他買，最後
      一次應是十月二十幾日，：：：在中市○○路交易，：：：每次都買一、二千
      元，我會先打電話跟他聯繫，打0000－000000或二七五三九一與他
      聯繫，電話號碼有點忘，：：：我跟他是國中同學，本來就熟，與他無仇隙，
      ：：：不會陷害他」等語（見八十八年度偵字第二三二八六號卷第四十七頁）
      。於原審法院八十九年二月十五日調查時，證稱：「在偵訊、警訊時所述實在
      ，：：：（向子○○）買安非他命而已，八十八年十月開始買，最後一次是被
      抓進來之前那一次，：：：在玉門路買，每次買一、二千元，每次均一千元，
      有一次買二千元，忘了何次買二千元的，買了約五、六次，忘了共買幾次，：
      ：：用我電話0000－000000打子○○大哥大０九二０－後面號碼忘
      了」等語（見原審卷第三十三頁）。證人庚○○於警訊證稱：「：：：安非他
      命向一位子○○購買的，一小包安非他命二千元代價購得，共購買一次，：：
      ：因為子○○是我同住在附近鄰居，一同長大的同伴，在八十八年十一月間相
      遇時，我要在夜間照顧小孩需要用到東西（指安非他命）來解除睡眠，而子○○就告知我他的行動電話，但其行動電話號碼因當時抄在手上，我祇有打一次
      致使我忘記了，而在八十八年十一月二十三日二十二時左右，我打電話約子○○，子○○說有東西，並相約在臺中市○○路及青海路口，由我拿二千元向子
      ○○購買安非他命一小包，一手交錢，一手交貨，但我祇有向子○○購買一次
      而已」等語（見八十八年度偵字第二四四五四號卷第九頁）。於偵查中證稱：
      「（問：警訊中供稱毒品是向子○○買的，是否真實﹖）是，約十一月時在西
      屯路遇見鐘，問他有無安非他命，他本來說沒有，後來才拿給我，他原來沒說
      向我收錢，我硬要給他，他才收下二千元，在中市○○路、青海路口交貨，：
      ：：警察在我家中查到的安非他命零點八公克就是跟子○○拿的」等語（見同
      上偵卷第十九頁）。於原審法院八十九年二月十五日調查中結證稱：「毒品是
      向子○○買的，：：：向他買一次，他不拿錢，我要給他錢的，因工作壓力大
      ，在路上遇到子○○，問他有無安非他命，不知道他有賣，他不拿錢，我要給
      他錢的」等語（見原審卷第三十四頁）。證人己○○於警訊證稱：「：：：因
      我有心要戒掉吸食海洛因之惡習，故我要向警方指證係向我的上線名叫子○○
      及林雅惠購買海洛因的，：：：我最後一次向他們購買係於八十八年十月三十
      一日下午（正確時間己忘記了）在文心路二段九十一之一號樓下購買的，所購
      得海洛因新臺幣二千元，之前我也有向他們購買，但是向他們欠帳的，目前尚
      欠他們一萬多元」等語（見烏日分局第九０九七二號卷第二十一頁反面）。於
      偵查中證稱：「（為何警訊中指證向子○○買過海洛因﹖）我有說向他買，但
      沒跟我拿錢，現在還欠他一千元，：：：（在何處交貨﹖）在西屯路與文心路
      交口處」等語（見八十八年度偵字第二四０一六號卷第四十二、四十三頁）。
      參以證人乙○○、庚○○、及己○○分別為被告子○○之國中同學、鄰居、及
      認識約十年之舊識，且均無仇隙，業經被告子○○、乙○○、庚○○、及己○○分別供述屬實；及己○○、乙○○、庚○○等人係於不同之時間、地點先後
      為警查獲，證人彼此之間並無何關係，當無串謀誣陷被告子○○之可能。又彼
      等於前開警訊、偵查及原審初次調查中證述交易過程均甚為詳細，如非親歷其
      事，焉有可能為如是之證述﹖至乙○○、庚○○於原審及本院事後改稱並無向
      被告子○○購買毒品，應係礙於子○○之人情壓力，而不得不為迴護之詞，故
      與彼等前揭警訊、偵查中之證述迥異，自不足採信。另己○○事後於偵查中、
      原審及本院調查中雖或改稱：「子○○只給我一、二支摻有海洛因的香煙給我
      」，或稱：「不是子○○拿給我的，我也不知道那香煙有沒有摻海洛因，是一
      個我不認識的人拿香煙給我」，或稱：「之前吸用之海洛因是向某位不知姓名
      的人購買的，因為我腳痛，朋友交給我的，在西屯路住處給我止痛的，該朋友
      是我以前做工時認識的朋友，他只給我一次，我沒有買過，：：：（提示警訊
      筆錄有何意見﹖）九二一地震後我就沒有工作，警員到我家抓我去作筆錄的，
      警員拿子○○的照片要我指認一下就要放我回來，我因為沒有工作，失眠所以
      才指認他，我沒有向子○○買過海洛因」云云；然其先後改變之證述內容，不
      僅內容歧異矛盾，且與警方辦案常情有悖，因本件係己○○指證子○○後，始
      查獲子○○持有毒品之事證，並非先查獲持有毒品之事證，再蒐集證人之指證
      ，以落實販毒罪嫌，足見己○○事後證述未向子○○購買毒品，亦係迴護之詞
      ，不足採信。
  (二)、而被告子○○於本院雖又辯稱乙○○係因八十六年間曾向其詐騙投資電玩店，
      遭其與戊○○毆打，懷恨在心故挾怨誣指被告販毒云云；經本院傳訊證人戊○○固亦證稱確曾與被告子○○共同為制裁乙○○詐騙之事，而聯手毆打乙○○
      等情。然質之被告子○○又陳稱於八十八年間曾要求乙○○為其做裝潢工作，
      核與證人戊○○證稱八十八年五月份其被關出來後聽說他們有交往等情相符（
      見本院卷第一三三頁）。再參之原審法院調閱乙○○所申請租用0000－0
      00000號行動電話之通聯紀錄顯示，乙○○自八十八年十月三十一至同年
      十一月十八日止至少有八次與被告申請租用之0000－000000號行動
      電話通話之情形（見原審卷第一二四、一二七、一二八頁），足見乙○○與被
      告子○○間並無因八十六年間之糾紛，即反目成仇，依其聯繫之緊密，適足顯
      乙○○並無挾怨報復之可能。再者，依前揭通聯紀錄，雖僅有乙○○與子○○
      自八十八年十月三十一日至同年十一月十八日止之聯絡資料，然據乙○○於警
      訊中供證稱，其均是打0000－000000號電話及另一支忘了號碼之電
      話與子○○聯絡，再到子○○租住處購買安非他命，又徵之一般人聯絡用之電
      話多有行動電話與有線電話並用之情形，從而自不得以前揭通聯紀錄顯示聯絡
      時間與乙○○證述購買期間不一致，即遽爾指為其證述內容均為虛構，而不予
      採信。至乙○○事後於原審證稱係以0000－000000號行動電話與子
      ○○聯絡，亦不過彰顯其記憶所及之電話號碼代表號而已，尚不能即認其不曾
      以其他電話號碼聯絡購買毒品事宜。另乙○○於偵查中證稱購買毒品至八十八
      年十月二十幾日云云，與其於警訊自稱約一週購買一次，買了五、六次不符，
      應係事後忘卻最後交易日期而約略應答，尚不能遽指為證述之瑕疵。
  (三)、又被告鍾俊傑確自八十八年十一月初起即向辛○○承租臺中市○○路同志巷五
      四號二樓使用乙節，亦經證人辛○○於警訊中證述：「（臺中市○○路同志巷
      五四號是由何人居住使用？）一樓是由我自己經營調合鐵工廠，二樓及三樓我
      是租給別人使用。」、「經我當場指認相片中之人即為向我承租二樓之男子，
      。」、「子○○於八十八年十一月初開始向我承租。」、「（我們）沒有訂契
      約，．．。」「（二樓平時出入如何進出？）都要經過我一樓鐵工廠，才能進
      入二樓。」、「（二樓平時除子○○出入外，尚有何人進出？）平時約有四、
      五個男人及一位女子進出。」、「（現警方提供林雅惠（女，六十四年八月十
      一日生）之相片供你認是否為進出二樓之女子？）經我當場指認相片中之人，
      即為經常進出二樓之女子。」等語（見八十八年度偵字第二四０一六號卷第十
      二、十三頁），核與其於原審審理中結證：「（臺中市○○路同志巷五十四號
      這房子是否在場之子○○向你租的？）是。」、「他只租二樓。．．。」、「
      （提示這份指認口卡是否你寫的？當初警察是否有讓你認？）是的。有。」、
      「（你在上面說相片上這人就是向你租中清路房子的人，是否實在？）有。」
      等語（見原審卷第三四０至三四四頁）相符，並經辛○○於警訊中依被告子○○之照片及原審當庭指認無訛。雖該證人於原審另又證稱「不敢確定平時在該
      址進出之四、五名男子是否子○○」，「要租房子那人說他是茂成」等語，嗣
      於本院調查中又證稱「租給何人我也不清楚，當時那人說要租一、二個月我就
      租給他，雙方沒有訂契約，租的人沒有告訴我說他叫什麼名字，是廖瑞榮介紹
      人來向我租屋的，廖瑞榮詳細住址不清楚，沒有聽過茂成（筆錄誤植為木成）
      這名字，也不認識其人」云云。然徵之本件原審訊問證人辛○○時，距本件查
      獲日期已近一年之時間，距其出租房屋時，更早逾一年以上，按之常人記憶狀
      態，自以該證人於警訊時之證述較為真實可採，其於原審及本院調查中之證述
      ，或係因記憶模糊，或係為避免捲入他人案件中而蒙受不利，所證與警訊不符
      部分，自不足採信。況本件乃先經由與被告子○○熟識之乙○○指證被告承租
      藏毒地點，再帶警前往蒐獲相關事證，益足證該址確為被告所使用無訛。
  (四)、此外，復有上開在臺中市○○路九十八號二樓之三被告子○○住處扣得之海洛
      因三包（鑑餘淨重計三、二八克）、甲基安非他命四小包（鑑餘淨重計三五、
      六一六一公克）、電子秤一臺、研磨機一臺、夾鏈袋二包；及在臺中市○○路
      同志巷五十四號二樓被告子○○所承租之處所，扣得之海洛因一包（鑑餘淨重
      ○、七一公克）、分裝袋四包、壓縮機一臺等物；並於乙○○、庚○○住處所
      扣得之甲基安非他命（見八十八年度偵字第二四０一六號卷第十六、四十六頁
      之扣押筆錄）足資佐證。而在臺中市○○路九十八號二樓之三，扣得之白色粉
      未五小包（毛重計約五十、六公克），經送法務部調局鑑定結果，其中三包均
      係海洛因，淨重三、二八克，另二包則均未發現海洛因、古柯鹼、大麻、甲基
      安非他命等毒品反應，淨重計四五、四六公克，另白色顆粒四小包（毛重計約
      三十八、七公克），經送憲兵司令部刑事鑑識中心鑑驗結果，確均含有甲基安
      非他命成份，鑑餘淨重計三五、六一六一公克；在臺中市○○路同志巷五十四
      號二樓，扣得之白色粉末二包（毛重計約六二、三公克），經送法務部調局鑑
      定結果，其中一包含有微量海洛因成份，鑑餘淨重○、七一公克，另一包則為
      醫生處方用藥之ｐｒｏｃａｉｎｅ，淨重六○、三五公克，亦有法務部調查局
      ，八十九年一月六日（八九）陸字第八九一三一五九○號鑑定通知書、憲兵司
      令部八十九年七月二十日（八九）綱得字第○九九九○號鑑驗通知書，及法務
      部調查局八十九年一月十八日，（八九）000000000號鑑定通知書各
      一紙在卷可憑（見原審卷第二七六、二七八、二八一頁）。
  (五)、至被告癸○○對於上開鄭茂成所交付以衛生紙包裝之物品即為海洛因乙節，業
      經鄭茂成於原審審理中供明：「（你有跟魏說衛生紙內包何物？）有向他講是
      海洛因，：：：。」等語（見原審卷第一九三頁）；核與癸○○於警訊中自承
      確實知悉所持有之物為海洛因等情相符。而被告癸○○係因被告丁○○以電話
      聯絡後始前往臺中市○○路○段一二一號七樓之二十五室，協助被告鄭茂成販
      賣海洛因乙情，亦經癸○○於偵查中供陳：「（昨天在你身上查扣之海洛因何
      人的？）是丁○○打電話給我，我到了中華路租住處後，由鄭茂成用衛生紙包
      好，交給我，由我送給鍾俊傑。」、「（第幾次幫他們帶毒品？）第一次。」
      、「（此次幫鄭、陳二人送貨，有好處？）沒好處，純粹朋友而已。」等語無
      訛（見八十八年度偵字第二三二八六號卷第二十六頁）。參以，販賣毒品海洛
      因乃係法律所嚴格禁止，且刑罰甚重之行為，徵諸常情，苟非被告丁○○知悉
      被告癸○○具有共同販賣之意，被告丁○○豈有通知被告癸○○到交易毒品現
      場之理。且衡之常情，買賣毒品者，為免明目張膽攜帶可供辨認為毒品之包裝
      ，常有以不顯眼之紙張包裝之情形，益足證被告癸○○確已知悉為毒品猶允為
      攜帶交付購買者。此外，復有上開在被告癸○○身上扣得之海洛因一包（鑑餘
      淨重十、二八公克）及在臺中市○○路○段一二一號七樓之二五室內扣得之海
      洛因六包（淨重計一三、四五公克）、甲基安非他命二十八包（淨重計二三七
      、○三九四公克公克）、夾鏈袋五大包、研磨機一臺、電子磅秤一臺、漏斗一
      個、鄭茂成之販毒帳單六張、鄭茂成與丁○○二人販毒所得現金二萬一千元等
      物足資佐證。又在被告癸○○身上所查獲之白色粉末一包（毛重十、九公克）
      ，確為第一級毒品海洛因，鑑餘淨重為十、二八公克，有法務部調查局鑑驗通
      知書一紙在卷可稽（見原審卷第三八九頁）。又鄭茂成嗣於原審審理中雖改稱
      ：八十八年十一月二十五日之前二、三天，伊與被告鍾俊傑一起去向大鵬買海
      洛因，大鵬問伊與子○○各買一半如何，伊拿二萬五千元買一包，子○○用多
      少錢買伊不知道，子○○購買海洛因後，即將海洛因交予伊代為保管。八十八
      年十一月二十五日，是子○○說要拿回上開海洛因，伊才與癸○○於右開時地
      拿海洛因給鍾俊傑云云。另子○○嗣於八十九年五月十五日原審審理中亦改稱
      ：八十八年十一月二十三日，伊與鄭茂成一起至高速公路附近向大鵬買海洛因
      ，伊與鄭茂成係二人合買二萬五千元之海洛因云云，惟子○○旋於該次審理中
      即又改稱：伊與鄭茂成係合買五萬元半兩，伊和鄭茂成各出二萬五千元云云，
      核其所供先後反覆，已有可疑。參以子○○於原審審理中所供：伊與鄭茂成僅
      認識約一個月，往來幾次而已，每次碰面的時間均不長，且是在朋友那邊聊天
      時遇到的，伊未曾直接找過鄭茂成，伊不知鄭茂成住在何處，八十八年十一月
      間伊沒有工作云云，則子○○豈有將價值二萬五千元之海洛因，交給僅有數面
      之緣，未曾主動聯絡過，且連鄭茂成住在那裏都不知道之情況下，將海洛因交
      予鄭茂成代為保管，足見鄭茂成事後所稱與事實有間，不足採信。
  (六)、綜上所述，被告子○○與癸○○事後翻異，均無非卸責之詞，不足採信。被告
      子○○將其購入之毒品，混入其他不同成分之粉末，分裝為不同等份之小包出
      售，癸○○與鄭茂成、丁○○均將毒品以機器攪拌混入其他不同粉末，分裝出
      售，顯有從中圖取利益之情事。本件事證明確，被告二人之犯行均堪予認定。
二、核被告子○○所為，係犯毒品危害防制條例第四條第一項之販賣第一級毒品罪及
    同條第二項之販賣第二級毒品罪。被告癸○○與鄭茂成共同交付毒品予子○○之
    所為，係子○○配合警方所計劃，而在被告癸○○將上開海洛因交予子○○前即
    為警查獲，子○○顯係出於警方之授意而未具有購買海洛因毒品之意思，核其所
    為係犯毒品危害防制條例第四條第五項、第一項之販賣第一級毒品未遂罪。按之
    凡以自己犯罪之意思而參與犯罪，不論其所參與者，是否犯罪構成要件之行為，
    皆為刑法第二十八條所規定之正犯，固不待言，即以幫助他人犯罪之意思而參與
    犯罪，其所參與者，苟係犯罪構成要件之行為，亦為共同正犯，必以幫助他人犯
    罪之意思而參與犯罪，其所參與者又為犯罪構成要件以外之行為，始為刑法第三
    十條第一項所規定之從犯。又刑法上所謂販賣行為，係指以營利為目的，有償轉
    讓，將商品購入或賣出，有一於此，犯罪即為完成，故交付商品與收取價金，均
    屬販賣犯罪之構成要件行為，縱以幫助他人營利犯罪之意思，而有參與交付買賣
    標的物、收取貨款之販賣要件行為，自應論以共同正犯而非從犯（最高法院八十
    四年度台上字第五六四七號判決意意參照）；是被告癸○○所為，與鄭茂成、丁○○既均有完成他人營利犯罪之意思，而參與交付毒品之行為，應論以共同正犯
    。再被告癸○○已著手於共同販賣第一級毒品海洛因犯行而未遂，屬未遂犯，衡
    其情節宜依刑法第二十六條前段之規定減輕其刑。被告子○○及癸○○先後持有
    第一級毒品海洛因或第二級毒品甲基安非他命之低度行為，應為販賣毒品之高度
    行為所吸收，均不另論罪。被告子○○先後多次販賣毒品海洛因及甲基安非他命
    犯行，均時間緊接，觸犯構成要件相同之罪名，顯均係基於概括之犯意反覆為之
    ，均為連續犯，應各論以毒品危害防制條例第四條第一項之販賣第一級毒品罪及
    同條第二項之販賣第二級毒品罪，因其所犯毒品危害防制條例第四條第一項之販
    賣第一級毒品罪，法定刑為無期徒刑或死刑部分，及同條例第二項販賣第二級毒
    品罪，法定刑為無期徒刑部分，依刑法第六十五條第一項及第六十四條第一項之
    規定，不得加重，故僅就其餘部分法定刑加重其刑。被告子○○所犯上開販賣第
    一級毒品及販賣第二級毒品二罪間，犯意各別，行為互殊，應予分論併罰。查被
    告子○○前因違反槍砲彈藥刀械管制條例等案件，經臺灣臺中地方法院於八十六
    年四月十八日判處有期徒刑七月確定，並於同年五月九日易科罰金執行完畢，有
    臺灣高等法院被告全國前案紀錄表一份在卷可按，其於五年內再犯本案有期徒刑
    以上之罪，為累犯，依前開說明，亦僅就法定刑為無期徒刑或死刑以外部分之法
    定刑，依刑法第四十七條規定，遞加重其刑。又被告子○○因犯前揭販賣第一、
    二級毒品為警查獲後，供出毒品來源為綽號「大鵬」之人所售出，配合警方調查
    ，佯為購買毒品而與「大鵬」聯絡，雖因「大鵬」未出面出售，仍因而破獲與「
    大鵬」共同販售毒品之鄭茂成、丁○○之事實，業經子○○於原審供述無訛，核
    與查獲本件之員警丙○○於本院結證情節相符，爰依毒品危害防制條例第十七條
    規定，減輕其各罪之刑。原審法院認被告子○○、癸○○罪證明確，而予論科，
    固屬有據。然：(一)、按毒品危害防制條例第四條第二項規定，製造、運輸、販賣
    第二級毒品者，處無期徒刑或七年以上有期徒刑，得併科新臺幣七百萬元以下罰
    金，依刑法第六十五條第一項規定，無期徒刑不得加重；乃原判決仍就被告子○○所犯販賣第二級毒品部分犯行，全部依連續犯及累犯規定予以加重其刑，未就
    本刑無期徒刑部分加以除外；(二)、被告子○○犯本件之罪，於警訊已供出毒品來
    源，並配合追查出售毒品者，而破獲與「大鵬」共同販毒之鄭茂成等人，已如前
    述，原判決卻未依毒品危害防制條例第十七條規定予以減輕其刑。(三)、本件被告
    子○○販賣第一級毒品海洛因予己○○部分，並未收取販毒之價金，此業據己○○於警訊及偵查中證述無訛，故被告就此部分販毒行為，尚未有所得，原判決卻
    諭知沒收其販賣第一級毒品所得一萬二千元；(四)、原判決就被告癸○○部分，於
    事實欄及理由欄一部分均認癸○○係基於幫助販毒之犯意，收受鄭茂成交付之海
    洛因擬轉交子○○，主文及理由欄二則認其係共同販賣第一級毒品，致主文、事
    實與理由有矛盾之情形，均有未當。被告子○○、癸○○上訴意旨均否認犯行，
    指摘原判決不當，雖無理由，惟原判決既有前揭可議，自應由本院將原判決關於
    該二被告部分撤銷改判。查被告癸○○為前開行為時，年僅十八歲，其因思慮欠
    週，而為上開犯行；被告子○○販賣海洛因之數量非鉅，且僅先後販賣毒品海洛
    因予己○○一人，又未收取價金，相對於長期大量販賣毒品予不特定多數人之大
    毒梟而言，其對社會治安及國民健康之危害較小，其二人均因一時無知致罹重典
    ，情輕法重，堪予憫恕，雖科以法定最低之刑，猶嫌過重，爰就二人販賣第一級
    毒品部分，均依刑法第五十九條規定，各酌量減輕其刑。爰分別審酌被告子○○
    明知施用毒品戕害人體身心至劇，竟為一己私利，不惜使毒品蔓延，危害他人，
    被告癸○○因年少無知，結交損友而涉案，暨彼等犯罪之方法、手段、所得、及
    犯罪後均猶飾詞圖卸刑責之態度等一切情狀，各量處如主文第二、三項所示之刑
    ，並就被告鍾俊傑所犯上開二罪諭知之徒刑定其應執行之刑。上開在被告癸○○
    身上扣得之海洛因一包（鑑餘淨重十、二八公克），在臺中市○○路○段一二一
    號七樓之二五室內扣得之海洛因六包（淨重計一三、四五公克），在臺中市○○
    路九十八號二樓之三扣得之海洛因三包（鑑餘淨重計三、二八克），及在臺中市
    ○○路同志巷五十四號二樓被告子○○所承租之處所，扣得之海洛因一包（鑑餘
    淨重○、七一公克），均為毒品危害防制條例第二條所規定之第一級毒品。又前
    揭在臺中市○○路○段一二一號七樓之二五室內扣得之安非他命二十八包（淨重
    計二三七、○三九四公克公克），及在臺中市○○路九十八號二樓之三扣得之安
    非他命四小包（鑑餘淨重計三五、六一六一公克），均為毒品危害防制條例第二
    條所規定之第二級毒品，均應依同條例第十八條第一項前段規定，宣告沒收銷燬
    之。又在臺中市○○路○段一二一號七樓之二五室內扣得之研磨機一臺，為共同
    正犯丁○○所有，夾鏈袋五大包、電子磅秤一臺、漏斗一個、販毒帳單六張，則
    均為共同正犯鄭茂成所有，研磨機係供被告丁○○、鄭茂成攪伴海洛因及葡萄糖
    ，再送貨給客戶，電子秤是用來秤毒品用，夾鏈袋是用來分裝毒品，漏斗一個係
    供過濾分裝毒品海洛因，帳單六張係販毒記帳所用，業經鄭茂成於警訊中供明在
    卷，均應依毒品危害防制條例第十九條第一項之規定宣告沒收。另上開在臺中市
    ○○路九十八號二樓之三被告鍾俊傑住處扣得之電子秤一臺、夾鏈袋二包及研磨
    機一臺；及在臺中市○○路同志巷五十四號二樓被告鍾俊傑所承租之處所，扣得
    之分裝袋四包、壓縮機一臺，均係販毒者所經常使用之工具，復均在被告子○○
    住處及租住處所查獲，衡諸常情，顯均係被告鍾俊傑所有供販賣第一級及第二級
    毒品所用之物，被告子○○辯稱：上開電子秤一臺及研磨機一臺，均為「大鵬」
    所寄放，分裝袋四包及壓縮機一臺，均非伊所有云云，要係推卸販賣犯行之詞，
    尚難採信，均應依毒品危害防制條例第十九條第一項之規定沒收。至在臺中市○○路九十八號二樓之三住處，所扣得未發現海洛因、古柯鹼、大麻、甲基安非他
    命等毒品反應，驗餘淨重計四五、四六公克之白色粉末二包，及在臺中市○○路
    同志巷五十四號，扣得之「ＰＲＯＣＡＩＮＥ」既為醫生處方用藥，均非違禁物
    ，且查無證據足認係供被告鍾俊傑販賣第一、二級毒品所用之物，均不予宣告沒
    收。再該等電子秤一臺、夾鏈袋二包、研磨機一臺、分裝袋四包及壓縮機一臺，
    雖係被告子○○供販賣第一級及第二級毒品所用之物，惟本院既已於其所犯販賣
    第一級毒品罪主文內為沒收之諭知，即不再於其所犯販賣第二級毒品罪主文內重
    複諭知沒收。被告子○○販賣甲基安非他命所得計八千元，雖未扣案，惟既查無
    積極證據足認業已費失，仍應依毒品危害防制條例第十九條第一項之規定沒收之
    ，如全部或一部不能沒收時，以其財產抵償之。至其販賣海洛因予己○○，既未
    收取價金，尚無所得，業經己○○證述屬實，自不予諭知沒收。又上開在臺中市
    ○○路○段一二一號七樓之二十五室，在臺中市○○路九十八號二樓之三扣得之
    現金三十一萬四千元，為林愛玟所有，並非被告子○○販毒所得，業經林愛玟與
    被告子○○二人分別供述在卷，且查無積極證據足認係被告子○○販毒所得或所
    用之物，自不得予以宣告沒收，均附此敘明。
四、檢察官移送併辦意旨（八十九年度毒偵字第二○六七號，九十年度偵字第九一九
    七號）略以：被告子○○意圖販賣營利，於八十七年十二月十五日上午，在雲林
    縣口湖鄉海釣場販入第一級毒品（淨重二一五．九三公克）純度百分之四十六．
    八，純質淨重一○一．○六公克，而思圖攜回售出，惟於同日下午十一時二十五
    分許，為警在國道一號高速公路員林收費站北向處查獲，並扣得上開第一級毒品
    海洛因及分裝袋十只。另於九十年五月十五日下午，在臺中市○○路交流道附近
    ，以新臺幣一百十萬元向綽號「國華」之男子販入第一級毒品海洛因二包共四百
    公克、第二級毒品安非他命二包共一千四百八十公克，迄同日十六時三十分許，
    在臺中市○○○路八號四樓為警查獲。因認被告子○○涉犯毒品危害防制條例第
    四條第一項之販賣海洛因及同條第二項販賣第二級毒品安非他命罪嫌，且與右開
    有罪部分具有連續犯之裁判上一罪關係云云。訊據被告子○○固坦承右開於右揭
    時地為警查獲，並扣得上開海洛因及甲基安非他命之事實，惟辯稱：伊購買上開
    毒品，是要供自已吸食云云。經查，被告此部分行為時間與右開有罪部分之行為
    時間間隔既長達約十個月以上，或一年半以上之久，而被告子○○復否認有此部
    分犯嫌，經查，復無積極證據足認該二行為係被告子○○基於概括之犯意為之，
    而具有連續犯之裁判上一罪關係，是被告子○○此部分犯嫌，尚非起訴效力所及
    ，本院無由審理，應退回檢察官另行偵查處理，併此敘明。
貳、被告丁○○部分（即上訴駁回部分）：
    按提起上訴，應自判決送達後十日內為之，刑事訴訟法第三百四十九條定有明文
    ，本件上訴人即被告丁○○係於民國九十年一月三十一日收受原審法院判決之送
    達，有送達證書可查，玆竟遲至同年三月十六日始提起上訴（有上訴狀收件日戳
    可稽），已逾十日期間，揆之上開規定，顯屬違背法律上之程式，應依刑事訴訟
    法第三百六十七條前段規定，判決駁回之。
據上論斷，應依刑事訴訟法第三百六十七條前段、第三百六十八條、法第三百六十九
條第一項前段、第三百六十四條、第二百九十九條第一項前段，毒品危害防制條例第
四條第一項、第二項、第五項、第十七條、第十八條第一項前段、第十九條第一項，
刑法第十一條前段、第二十八條、第二十六條前段、第五十六條、第四十七條、第五
十一條第五款、第五十九條，判決如主文。
本案經檢察官壬○○到庭執行職務。
中       華       民       國   九  十    年     九      月   十三      日
                                臺灣高等法院臺中分院刑事第六庭
                                      審判長法  官  李  文  雄
                                            法  官  陳  嘉  雄
                                            法  官  邱  顯  祥
右正本證明與原本無異。
如不服本判決應於收受送達後十日內向本院提出上訴書狀，其未敘述上訴之理由者並
得於提起上訴後十日內向本院補提理由書（均須按他造當事人之人數附繕本）。
                                            書記官  陳  桂  芬
中       華       民       國   九  十    年     九      月    十三     日
                                                                        Ｋ


司法院資訊處製作；財團法人民間司法改革基金會備份。
